【裁判字號】    92,交抗,910
【裁判日期】    921229
【裁判案由】    違反道路交通管理處罰條例
【裁判全文】
臺灣高等法院交通事件裁定                        九十二年度交抗字第九一０號
    抗  告  人
    即受處分人  萬益通運有限公司
    代  表  人  甲○○
右抗告人因違反交通管理處罰條例案件，不服台灣士林地方法院中華民國九十二年八
月五日裁定（九十二年度交聲字第七八八號），提起抗告，本院裁定如左：
    主  文
抗告駁回。
    理  由
一、本件原裁定以原處分機關略以異議人即受處分人萬益通運有限公司（下稱萬益公
    司）為車牌號碼ＦＩ─八三七號營業一般大貨車之所有人，於民國九十二年五月
    七日下午二時三十分許，行經基隆市○○○路，經地磅過磅總重二十五．五公噸
    ，而核定之總重量為二十一公噸，超重四．五公噸，依道路交通管理處罰條例第
    二十九條之二第一項、第三項規定，裁處罰鍰新臺幣（以下同）一萬五千元，並
    記汽車違規紀錄一次等，及異議人即受處分人異議意旨略以依警察機關取締違規
    砂石車注意事項之規定，警察取締砂石車應以容積為標準，而非以重量為標準，
    系爭車輛裝載貨物未超越欄板高度，不能認為違規云云，經查異議人即受處分人
    萬益公司為車牌號碼ＦＩ─八三七號營業一般大貨車之所有人，於右揭時地經地
    磅過磅總重二十五．五公噸，而核定之總重量為二十一公噸，超重四．五公噸之
    事實，有地磅單影本一件附卷可稽，並為異議人所不爭執，應堪認定。異議人雖
    抗辯其系爭車輛載運貨物未超越欄板高度，警察不應取締云云，惟查道路交通管
    理處罰條例第二十九條之二係規範汽車裝載貨物超過核定重量之違規行為，而非
    規範裝載貨物超過規定之長度、寬度、高度之違規行為，倘若車輛經過磅後確實
    有超載之情事，即符合該條處罰要件，至於警員是否丈量車廂內框，在所不問。
    而交通警力資源有限，不能合理期待交通警察就所有違反道路交通管理處罰條例
    之事項均加以處理，警察基於行政裁量權依法執行職務，若對於載運貨物未超出
    欄板之車輛彈性放寬不要求過磅，屬行政法上便宜原則之範疇，非謂此種超載行
    為即合乎交通法令規範。異議人即受處分人空言抗辯，不足採信，其違規情事，
    應堪認定。原處分機關據以援引道路交通管理處罰條例第二十九條之一第一項、
    第三項規定，並審酌異議人載運貨物超載四．五公噸，裁處異議人罰鍰一萬五千
    元，並記汽車違規記錄一次，核無不當。綜上，本件異議為無理由，應予駁回。
二、抗告意旨略以萬益公司所有車牌號碼為ＦＩ─八三七號之營業一般大貨車，係屬
    合法砂石標示車，裝載又未超過欄板，雖超重但符合法定容積法令，警員應遵守
    交通部公佈警察機關取締違規砂石車注意事項公文，不應以道路文通管理罰條例
    之重量法取締云云。
三、按「汽車裝載貨物超過核定之總重量、總聯結重量者，處汽車所有人罰鍰，並記
    汽車違規紀錄一次，其應歸責於汽車駕駛人時，除依第三項處汽車駕駛人罰鍰及
    依第六十三條第一項第二款記點外，汽車所有人仍應記該汽車違規紀錄一次」，
    「有前二項規定之情形者，應責令改正或當場禁止通行，並處新臺幣一萬元罰鍰
    ，超載十公噸以下者，以總超載部分，每一公噸加罰新臺幣一千元；超載逾十公
    噸至二十公噸以下者，以總超載部分，每一公噸加罰新臺幣二千元；超載逾二十
    公噸至三十公噸以下者，以總超載部分，每一公噸加罰新臺幣三千元；超載逾三
    十公噸者，以總超載部分，每一公噸加罰新臺幣五千元。未滿一公噸以一公噸計
    算」，道路交通管理處罰條例第二十九條之二第一項、第三項分別定有明文。本
    件抗告人萬益公司為車牌號碼ＦＩ─八三七號營業一般大貨車之所有人，該車於
    民國九十二年五月七日下午二時三十分許，行經基隆市○○○路，經地磅過磅總
    重二十五．五公噸，而核定之總重量為二十一公噸，超重四．五公噸等事實，有
    地磅單影本一件附卷可稽，並為抗告人所不爭執，堪予認定。又道路交通管理處
    罰條例係屬立法院通過，總統公布之法律，而警察機關取締違規砂石車注意事項
    則屬行政規則，屬行政機關的內部命令，依中央法規標準法第十一條規定，命令
    不得牴觸憲法或法律之規定，況交通部於九十年五月二十八日（九十）交路字第
    ○○五六八三號函已說明為期落實道路交通管理處罰條例立法之意旨，並為加強
    裝載砂石、土方車輛之管理，裝載砂石、土方車輛回歸重量法之裝載取締標準及
    配套之實施日期規定如次：一登檢合格之砂石標示車：於九十一年五月三十一日
    前以核定之容積裝載及取締，自九十一年六月一日起均應依行車執照核定之重量
    裝載及取締。二砂石標示車以外之砂石車：自本（九十）年六月一日起依行車執
    照核定之重量裝載及取締。三「道路交通管理處罰條例」第二十九條之一有關裝
    載砂石、土方未依規定使用專用車輛或其專用車廂未合於規定或變更車廂者，及
    其車廂打造或改裝業處罰之規定：俟砂石專用車制度於九十一年五月三十一日完
    成建立後，自九十一年六月一日起適用。四為簡化行政作業及考量實務，即日起
    公路監理機關不再核發砂石標示牌等，主管機關交通部亦已表明登檢合格之砂石
    標示車，自九十一年六月一日起均應依行車執照核定之重量裝載及取締，是法律
    已明文規定，自應依法律之規定處理，抗告人之抗告自無可採，原裁定認原處分
    機關以合法有效之道路交通管理處罰條例第二十九條之二第一項、第三項規定，
    裁處抗告人罰鍰新臺幣一萬五千元，並記汽車違規紀錄一次，並無違誤，而駁回
    抗告人於原審之異議，揆諸前揭之規定，於法並無不當，抗告人之抗告為無理由
    ，應予駁回。
四、依道路交通管理處罰條例第八十九條，道路交通案件處理辦法第二十六條，刑事
    訴訟法第四百十二條，裁定如主文。
中      華      民      國    九十二      年    十二    月    二十九    日
                              台灣高等法院交通法庭
                                  審判長法  官  陳  正  雄
                                        法  官  劉  壽  嵩
                                        法  官  許  宗  和
右正本證明與原本無異。
不得再抗告。
                                        書記官  廖  艷  莉
中      華      民      國    九十二    年      十二    月    三十一    日


司法院資訊處製作；財團法人民間司法改革基金會備份。
